# chapter7
## 分散分析(ANOVA)
因子・要因：目的に変数に影響を与えている変数  
水準：説明変数の区別  

分散分析 = 「全体平均」 + 「水準ごとの効果」 + 「水準ごとの誤差」  
水準ごとの効果：水準の平均値 -全体平均  
水準ごとの誤差：水準内での測定値 - 水準の平均  

```{r}
PlantGrowth[c(1:3, 11:13, 21:23), ]
PGaov <- aov(weight ~ group, data = PlantGrowth) # weight ~ group：モデル式
summary(PGaov)
```

### 分散分析の手法
全体平方和を計算(全データの平均からの差の自乗和)
```{r}
# 水準ごとにwightの値を取得
(PG2 <- unstack(PlantGrowth))

#全体の平均を計算
(PG.M <- mean(PlantGrowth$weight))

#各データの平均からの差
PG.S <- PG2 - PG.M

#自乗の合計をとって全体平均和を求める
sum(PG.S ^ 2)
```

水準間平方和を求める(各水準の平均と全体平均の差の自乗和)
```{r}
#水準ごとの平均値を計算
PG.CM <- colMeans(PG2)

#計算しやすいように各水準のデータサイズと同じ数の行列を作る
(PG.M2 <- matrix(rep(PG.CM, 10), byrow = T, ncol = 3))

#水準ごとの平均と全体平均差
(PG.SM <- PG.M2 - PG.M)

#差の自乗和
sum(PG.SM ^ 2)
```

水準内平方和(各データと水準の平均の差和)
```{r}
#各値と水準での平均の差
(PG.SM2 <-PG2 - PG.M2)

#差の自乗和
sum(PG.SM2 ^ 2)
```

### 分散分析の結果との比較
          | Df | Sum Sq | Mean Sq | F value | Pr(>F)  
----------|----|--------|---------|---------|-------
group     | 2  | 3.766  | 1.8832  | 4.846   | 0.0159 *
Residuals | 27 | 10.492 | 0.3886  |         |

* Sum Sq
 * 平方和
 * group：水準間平方和
 * Residuals : 水準内平方和
* Mean Sq
 * 平均平方和
 * 各平方和をDfで割ったもの($sum / df$)
* Df
 * group：水準数 - 1
  * 水準間平方和は全体平均を利用してる
 * Residuals : データ数 - 水準数
  * 各水準ごとの平均に対する自由度(N - 1) * 水準数
* F value
 * $(groupのMean Sq) / (ResidualsのMean Sq)$
 * この値が1であれば水準間に差がないことを意味する
 * 大きければ有意差がある
 * F分布のp値で測定
 * F分布は連続値
```{r}
#F valueと分子分母のDf
1 - pf(4.846, 2, 27)
#lower.tailを使った
pf(4.846, 2, 27, lower.tail = F)
```

## 多重比較
分散分析の水準のどのペアに有意差があるか
```{r}
# 水準数とペアの組み合わせ数
choose(3, 2)
```
組み合わせ分t検定などを行うのはダメ  
有意水準5%だとすると20回に1回は偶然でも起こるので  
検定回数を増やせば第1種の過誤が起こりやすくなる  
棄却水準を小さくするなどの調整が必要

### Tukeyの多重検定  
```{r}
PG.aov <- aov(weight ~ group, data = PlantGrowth)
PG.Tukey <- TukeyHSD(PG.aov)
plot(PG.Tukey)
PG.Tukey
```
95%信頼区間に0が含まれるペアは平均値の差が0となる可能性がある  
0を含まないtrt2-trt1のみが有意

## 交互作用
2つ異常の因子があるときに組み合わせによる作用があるか
```{r}
ToothGrowth
# with : 第一引数のdfに対して処理を行う
# interaction.plot : 交互作用をプロット
with(ToothGrowth, interaction.plot(dose, supp, len))
```
OJの方が効果が高いが、投与量が増えると鈍化する

分散分析
```{r}
# supp * dose = supp + dose + supp:dose(個々の作用 + 交互作用)
TG.aov <- aov(len ~ supp * dose, data = ToothGrowth)
summary(TG.aov)
```
supp:doseも有意差があるので交互作用あり  

因子数が増えると交互作用の組み合わせは爆発する  
有効でない因子もあるのでモデル選択をすべし

## 回帰分析
目的変数y, 説明変数xに対して、
$y = ax + b$で表される式のaとbを測定された複数の$\{y, x\}$から推定する  
ただし、測定結果には誤差を含む
```{r}
head(cars)
#マイル->kmとフィート->mに単位を変換
cars2 <- data.frame(speed = cars$speed * 1.6, dist = cars$dist * 0.3)
head(cars2)
plot(cars2)

#相関係数
cor(cars2)
```

共分散  
正負によって一方が増えると他方がどうなるかを判断する  
数値の大小は単位によってかわる
\[
  S_{XY} = \sum_{i=1}^{N} (X_i - \bar X)(Y_i - \bar Y)
\]

相関係数  
-1から1の範囲で関連一方が増えると他方がどうなるかを判断する  
共分散を平均0, 標準偏差1になるように調整したもの
\[
  r = \frac{S_{XY}}{\sqrt{S_{XX} S_{YY}}}
\]

### 最小自乗法
回帰直線のyと実測値との差の自乗が最小になるような$\{a, b\}$を選ぶ  
誤差が正規分布に従っている前提

最小自乗法で$\{a, b\}$の求め方
\[
  a = \bar Y - b \bar X \\
  b = \frac{\sum (X_i - \bar X)(Y_i -\bar Y)}{\sum (X_i - \bar X) ^ 2}
\]

Rで実行
```{r}
cars.lm <- lm(dist ~ speed, data = cars2)
summary(cars.lm)
```
* Residual
 * 残差の4分位
  * 実測値と予測値の差(各実測値ごと)
* Coefficients
 * Estimate：パラメータ
 * Error：誤差
 * t value, Pr(>|t|)：t値、p値(H0:係数が0である)
* Residual standard error
 * 残差の分布がモデル式に適合してるか
  * モデル式が適切であるか
* Multiple R-squared
 * 決定係数
  * 1に近いほどモデルにデータが適合してる
* Adjusted R-squared
 * 自由度調整済み決定係数
  * パラメータの自由度増加によるR-squaredの増加を抑えるために調整したR-squared
* F-statistic
 * F検定統計量
  * 係数がすべて0であるかの検定
  * 優位さが無ければこんな回帰式に意味が無いよってこと
  * p値が小さければ棄却できる

### 回帰直線をプロット
```{r}
plot(cars2)
abline(cars.lm)

#animation
library(animation)
#slope, Interceptの順でパラメータの値ごとの直線と残差
example(least.squares)
```

## 予測
モデルを利用してxからyの値を予測する
```{r}
#予測する値
(cars.new <- data.frame(speed = c(33, 34)))

#predictで予測
cars.pred <- predict(cars.lm, #予測に用いるモデル
                     newdata = cars.new) #予測する値
cars.pred

#interval = "confidence"で95%信頼区間も取得
# lwr - uprが95%信頼区間
cars2.pred <- predict(cars.lm, newdata = cars.new, interval = "confidence")
cars2.pred
```

回帰分析や相関係数は関連の強さを表すが、  
因果関係まではわからない。  
AとBに相関があったとしても、AでBを説明できるのかその逆か、
AとC, CとBに相関があるからなのかなどは不明
