# Chapter4
```{r eval=FALSE, echo=FALSE, include=FALSE}
#ワーキングディレクトリ設定
setwd("r_dataprogramming/")
```

## plot関数
### グラフの領域について
基本的には自動でやってくれるが自分で調整も可能

```{r echo=FALSE}
par(oma = rep(3, 4), bg = "gray")
plot(c(0, 1), c(0, 1), type="n", ann = FALSE, axes = FALSE)
par(xpd = TRUE) # 作図領域に加工を加える
# 作図領域を黄色に塗る
rect(par()$usr[1] - par()$mai[2], par()$usr[3] - par()$mai[1],
par()$usr[2] + par()$mai[4], par()$usr[4] + par()$mai[3],
col = "yellow", border = NA)
box("figure") # 作図領域全体を黒枠で囲む
par(xpd = FALSE) # 描画の対象をプロット領域に戻す
# プロット領域を白く塗りつぶす
rect(par()$usr[1], par()$usr[3],
par()$usr[2], par()$usr[4],
col = "white", border = NA)
box("plot", lty = "dashed", col = "green") # プロット領域を囲む
text(.5, .5, "plot region", cex = 1.8)
# 四つの内部マージンに描画
mtext("figure region", side = 3, line = 2, adj = 1, cex = 1.8)
# line = 2 は内部マージン上(side=3) の 2 行目の高さに描くことを指定
# adj は 0 なら左端，1 なら右端に描画．
for (i in 1:4)
mtext(paste("inner margin", i), side = i, cex = 1.4,
las = 0, line = 1, outer = FALSE)
# 四つの外部マージンに描画# outer = TRUE
for (i in 1:4)
mtext(paste("outer margin", i), side = i, cex = 1.4,
las = 0, line = 1, outer = TRUE)
# 外部マージンにラベルを付ける
mtext("device region", side=3, line=2, adj = 1, outer = TRUE,cex = 1.8)
# 最後にプロット全体を赤い枠で囲む
box("outer", col = "red", lwd = 3)
```

#### プロット領域
plot region  
データを実際に描画する

#### 描画領域
figure region   
軸メモリや軸ラベルなど  

#### デバイス領域
device region  
テキストなどを描画しておくのに使える

## 高水準グラフィックス関数
全体をひとまとめで出してくれる
```{r}
#plotする
plot(1:10)

#文字、色など指定
#pch : プロット記号の形状(デフォルトは白丸. 文字の指定も可)
#cex : プロット記号のサイズ(デフォルトに対する倍率で指定)
#col : プロット記号の色(色番号で指定可)
#要素数が足りない分はリサイクル(1番目から繰り返す)をする
plot(1:10, pch=letters[1:10], col = 1:8, cex = 1:10)

#色名で指定
plot(1:10, col = c("red", "blue"))

#リサイクル
(x <- rep(10, 10))
x / c(2, 5) # x[1]/2, x[2]/5, x[3]/2 ...
x / c(2, 5, 3) #割り切れない場合は警告
```

## 低水準グラフィック関数
一部の領域だけをプロットする
```{r}
#type="n"でプロット自体は表示しない
plot(1:10, type = "n")
#グラフ上にプロットを表示する
text(1:10, LETTERS[1:10], col = 1:10, cex = 1:10)
```

## manipulate
RStudioの対話的プロット用パッケージ  
plots領域左上の歯車から設定できるようになる  
```{r eval=FALSE}
#knitrでは表示できないようなのでeval=FALSEに設定
library(manipulate)
#プルダウンでプロットの色を指定する
manipulate(plot(1:10, col = myColors), myColors = picker("red", "green", "blue"))

#dist~speedのグラフ
head(cars)
manipulate(
  plot(cars, xlim = c(x.min, x.max), type = type, axes = axes, ann = label),
  x.min = slider(0, 15), #x軸の最小値
  x.max = slider(15, 30, initial = 25), #x軸の最大値
  type = picker("p", "l", "b", "c", "o", "h", "s", "S", "n"), #プロットの種類(点、線など)
  axes = checkbox(T, "Draw Axes"), #軸の表示
  label = checkbox(F, "Draw Labels")) # ラベルの表示
```

## 高水準グラフィックス詳細
```{r warning=FALSE }
#type="h"で棒グラフ(histgram)
plot(cars, type="h")
?plot #typeの詳細はヘルプで確認できる

plot(cars) #typeが指定されていない場合のデフォルトは散布図
cars2 <- cars
cars2$speed2 <- cars$speed * 1.6 #速度をmph->km/hに変換
cars2$dist2 <- cars$dist * 0.3 #距離をft->mに変換
#cars2 <- transform(cars, speed2 = speed * 1.6, dist2 = dist * 0.3) #trancformでも同じことができる

head(cars2)
plot(dist2 ~ speed2, #目的変数~説明変数
     data = cars2, 
     main = "速度と停止距離の関係", #上部のメインタイトル
     sub = "dataset::carsの変数を変換", #下部のサブタイトル
     xlab = " 速度(km/h)", #x軸のラベル
     ylab = "距離(m)") #y軸のラベル
```

knitrで使えないためeval=FALS
```{r eval=FALSE}
identify(cars2[, c("speed2", "dist2")]) #マウス操作でクリックしたデータに番号を表示させる
text(locator(1), "トヨタ") #クリックしてデータ名をつける(vectorでまとめて指定可能)
```

```{r}
#irisの品種ごとに色を変えたグラフ
plot(Petal.Width ~ Petal.Length,
     pch = c(Species),
     col = Species,
     las = 1,
     cex = 1.8,
     data = iris,
     xlab = "花びらの長さ(cm)",
     ylab = "花びらの幅(cm)")
```

knitrで使えないためeval=FALS
```{r eval=FALSE}
#凡例追加
legend(locator(1), legend = levels(iris$Species), pch = 1:3, text.col = 1:3, cex = 1:8)
```

# lattice
```{r}
library(lattice)
xyplot(Sepal.Width ~ Sepal.Length, group = Species, data = iris)
```

```{r eval=FALSE}
#pdfに出力
#png, jpeg. bmp, postscriptなどがほかにもある
pdf(file = "iris.pdf")
xyplot(Sepal.Width ~ Sepal.Length, group = Species, data = iris)
dev.off()
```

## ggplot2
```{r}
library(ggplot2)
p <- ggplot(iris, aes(Sepal.Width, Sepal.Length))
p2 <- p + geom_point(aes(color = Species))
print(p2)
```

## 棒グラフ
```{r}
?VADeaths #データ確認
nrow(VADeaths); ncol(VADeaths)
rownames(VADeaths); colnames(VADeaths)
VADeaths

barplot(VADeaths)
#詳細設定
barplot(VADeaths, 
        beside=T, #T:項目ごと, F:積み上げ
        col = c("lightblue", "mistyrose", "lightcyan", "lavender", "cornsilk"), #色の設定
        legend = rownames(VADeaths), #凡例
        ylim = c(0, 100))
#font.mainの設定
#  1 : ローマン
#  2 : ボールド
#  3 : イタリック
#  4 : ボールド・イタリック
title(main = "VD Deaths", font.main = 4) #title設定

#latticeを使って描画
library(lattice)
#デフォルトでは行単位(世代)ごとに出すようになってる
#転置をつかって行列を入れ替えて地域・性別ごとに出すようにする
barchart(t(VADeaths))
barchart(t(VADeaths), stack = F) #積み上げにしない

#ggplot2を使う
library(reshape2)
library(ggplot2)
(x <- melt(VADeaths)) #ggplotで使えるようにデータを整形する
ggplot(x, aes(Var1, value)) +
  geom_bar() + facet_wrap(~Var2)
```

## ヒストグラム
```{r warning=FALSE}
head(trees)
x <- hist(trees$Height) #水準を自動で分けてヒストグラム化
x #水準区分けなどヒストグラム生成に使ったデータを戻り値として受けるとる
y <- hist(trees$Height, , breaks = c(60, 70, 80, 90)) #ビンを設定

#デフォルトの区間分けにはスージェスの公式を利用
#log2 : 底が2の対数、ceilling : 切り上げ
nclass.Sturges
nclass.Sturges(trees$Height) #terrs$Heightの区間数
```

## 箱ひげ図
* 箱の中央の線 : 中央値
* 箱 : 第1四分位数 ~ 第3四分位数
* ひげの上と下 : 四分範囲の1.5倍の値(四分位範囲 : 第3 - 第1)、データが収まる場合は短くなる
* ひげの外 : 1.5倍以上(はずれ値)
```{r}
x <- boxplot(trees$Height)

#データ確認
# stats(基本等計量) : 最小値 第1四分位数 中央値 第3四分位数 最大値
# conf(ノッチ) : 95%信頼区間
#  中央値 ± ((第3 - 第1) * 1.58 / sqrt(データサイズ))
#   TODO: 1.58が何検定から出てきたか調べる
x

head(InsectSprays)
# A,B,FとC,D,Eで信頼区間がかぶってない -> この段階で効果に有意差あることが確認できる
y <- boxplot(count ~ spray, data = InsectSprays, co = "lightgray")
y

#lattice
library(lattice)
bwplot(count ~ spray, data = InsectSprays)

#ggplot
library(ggplot2)
ggplot(InsectSprays, aes(spray, count)) + geom_boxplot()
```

## 記号設定
pchの番号と記号 
pchは0-25までなので26以上は適当に置き換え  
```{r echo=FALSE}
library(grid)
row = 6; col = 5
grid.rect(gp = gpar(col = "gray"))
for (i in 1:row) {
  for (j in 1:col) {
    x <- unit(j / (col + 1), "npc")
    y <- unit(i / (row + 1), "npc")
    pch <- (i - 1) * col + j - 1
    if (pch > 25) pch <- c("A", "B", ".", "#")[pch -25]
    grid.points(x + unit(3, "mm"), y, pch = pch)
    grid.text(pch, x - unit(6, "mm"), y)
  }
}
```

```{r}
plot(1:10, col = 1:10, pch = 19, cex = 3) #fill
plot(1:10, col = 1:10, pch = 21, cex = 3) #line only
```

## 色設定
1-8まで使える  
9以上はリサイクル
```{r}
#色名で指定
length(colors())
head(colors())
#色指定にはrainbow関数などもあり

plot(1:10, col = colors()[1:10], cex = 3, pch = 19)

#lty
# 1: solid
# 2: dash
# 3: dot
# 4: dotdash
# 5: longdash
# 6: towdash
plot(1:7, 1:7, type = "n", xlab = "", ylab = "")
for (i in 1:6) {
  lines(c(2, 6), #x軸の始点と終点
        c(i, i), #y軸の始点と終点
        lty = i, #線の種類
        lwd = 2) #線の太さ
}
```

## 保存
```{r}
library(ggplot2)
#png, pdf, bmp, tiff, jpegなどファイル名に対雄した関数を呼ぶ
png(file = "iris.png")
ggplot(iris, aes(Sepal.Width, Sepal.Length)) +
  geom_point(aes(color = Species))
dev.off() #書き出し
```

## 日本語の扱い
```{r eval=FALSE}
par(family = "Osaka") #フォントを指定しする
#par(family = "Japan1") #windows
```
